【裁判字號】    88,易緝,246
【裁判日期】    890120
【裁判案由】    詐欺
【裁判全文】
臺灣臺北地方法院刑事判決                        八十八年度易緝字第二四六號
    公  訴  人  臺灣臺北地方法院檢察署檢察官
    被      告  丙○○
右列被告因詐欺案件，經檢察官提起公訴（八十六年度偵字第一九三一一號），本院
判決如左：
    主  文
丙○○連續意圖為自己不法之所有，以詐術使人將本人之物交付，處有期徒刑伍月，
緩刑參年。
    事  實
一、丙○○於民國八十五年十月間租賃乙○○之房屋經營小吃店，因生意不佳，經濟
    困難，見其房東乙○○老實多金，又將出國遠行，明知無給付能力，竟意圖自己
    不法之所有，基於概括之犯意，於八十六年三月中旬以欲投資股票為由，於三月
    中旬某日及三月十八日先後向乙○○商借新台幣（下同）二十萬元、三十萬元合
    計五十萬元，並書立借據一紙，同時向乙○○表明俟其回國後必如數返還，乙○
    ○不疑有詐，因而陷於錯誤，遂將上開款項如數借給丙○○，詎八十六年三月二
    十九日乙○○自加拿大回國後，欲向丙○○請求返還借款時，始發現丙○○已經
    搬離所賃之房屋，先前所留聯絡之0000000（師大路賃所）、00000
    00（中和住所）號二支電話已成空號，經遍尋不著丙○○，始發覺受騙。嗣經
    乙○○向警方查詢丙○○戶籍後，始訴請偵辦。
二、案經乙○○訴由臺灣臺北地方法院檢察署檢察官偵查起訴。
    理  由
一、訊據被告丙○○固坦承在右揭時、地向乙○○借款五十萬元之事實，但矢口否認
    有詐欺犯行，辯稱：其在師大路向乙○○租店面做生意，確曾向乙○○借五十萬
    元，乙○○以匯款方式轉帳入其戶頭，因當時是他的女朋友，乙○○之妻不能生
    育，想要求其為乙○○生兒子，乙○○有寫很多信，表示是他願出五十萬元給其
    ，因其不想欠此人情，所以寫了借據，並不想要這筆錢，錢要還給他，是乙○○
    自己不要，其並未詐欺云云。惟查，被告辯稱乙○○是為了與其生兒子才給他五
    十萬元，並寫了很多信給她等情，為告訴人乙○○所否認，並指稱：其年已七十
    ，且育有一子一女並皆已成年，不可能要被告為其生育兒女等語，經訊之被告是
    否可提出相關信件以證明其辯詞，惟被告在本院辯論終結前，未能提出八十六年
    間乙○○之信函，以實其說；復查，被告於八十六年三月三日向告訴人借款前，
    即將其中和市○○街三十一巷一號三樓住處之電話0000000向中華電信股
    份有限公司北區電信分公司雙和營運處，申請變更為00000000號，有雙
    和營運處之「電話選號資料影本」在卷可按，被告明知其電話號碼已經變更，仍
    消極的不告知告訴人，且明知告訴人在同年月將出國遠行，竟利用此一機會，在
    同年月中旬某日、十八日，先後向告訴人借款五十萬元，並詐稱會在告訴人回國
    後歸還借款，告訴人不知有詐而誤信其言，交付五十萬元，被告於得款後遂於告
    訴人出國期間遷離租所不知去向，致乙○○八十六年三月二十九日回國後遍尋不
    著等事實，業經告訴人在偵查、審理中指述歷歷，並有被告所寫借據一紙在卷可
    證，告訴人為找尋被告而向警方請求調閱被告戶籍資料之事實，有警員證人甲○
    ○於本院八十八年十一月十一日調查中證詞：「他（指告訴人）來報案，我依規
    定有查到被告台北縣地址，他說有人向他借錢不還，他也有告我被告電話，有記
    錄但因搬家可能有遺失，因那是拆了，．」在卷可稽，被告上開辯詞顯係事後卸
    責之詞，不足採信，事證明確，應依法論科。被告聲請傳喚證人其妹鍾惠英到庭
    證稱：「他是我姊姊租師大路房子的房東，我只有在店裡看過乙○○，李教我姊
    姊如何作生意，我姊姊對我說：『李對他很好，李之老婆不會生，認養二小孩，
    且他很富有，希望我姊姊幫他生兒子，若生女兒不的話就不要，我姊姊曾拿他五
    十萬元，除此五十萬元外，我不知道是否有其他借款，我姊姊在將店結束後，我
    爸爸也不讓他回去，我姊姊變成幽靈人口，直到最近才遷回中和，我姊姊確和乙
    ○○有書信往來，以上所述情形皆是我姊告訴我的。」，上開證人鍾惠英之證詞
    ，即係轉述自被告所言，而非其親自見聞之事實，應係傳聞證據，不能作為有利
    被告之證據；另被告於本院審理時提出其與告訴人簽所立之「聲明書」，經查聲
    明書之內容與本案被告詐欺事實並無直接關係，而被害人簽立此一聲明書之時間
    ，係於八十八年十二月一日，即非被告所辯八十六年間告訴人所寫，亦不能供作
    有利被告之證據，併此述明。
二、核被告所為係犯刑法第三百三十九條第一項之詐欺取財罪。被告先後多次犯行，
    時間緊接，方法相同，觸犯構成要件相同之罪名，顯係基於概括犯意為之，為連
    續犯，依刑法第五十六條之規定，以一罪論，並加重其刑。爰審酌被告與被害人
    係房東房客關係，被告竟基於一時貪念，認被害人老實可欺，遂以詐欺之手段取
    得不法之金錢，侵害他人財產之法益，惟被告犯罪後已經與被害人達成和解，返
    還所詐取之金錢，及被告犯罪後之態度等一切情狀，量處如主文所示之刑。末查
    ，被告未曾受有期徒刑以上刑之宣告，有台灣高等法院檢察署刑事資料簡覆表附
    卷可稽，被告因一時貪慾，短於思慮，致觸犯本案犯行，於本院審理中已經與被
    害人成立和解，此有被告所提之和解書一份在卷可稽，足見被告經本次罪刑之宣
    告後，已知所警惕，信無再犯之虞，本院認為前開對其宣告之刑，以暫不執行為
    適當，爰宣告緩刑三年，以啟自新。
據上論斷，應依刑事訴訟法第二百九十九條第一項前段，刑法第五十六條、第三百三
十九條第一項、第七十四條第一款、罰金罰緩提高標準條例第一條前段，判決如主文
。
本案經檢察官楊文慶到庭執行職務。
中      華      民      國      八十九      年     一     月     廿     日
                      臺灣臺北地方法院刑事第九庭
                                        法    官  王  綽  光
右正本證明與原本無異。
如不服本判決，應於判決送達後十日內，向本院提出上訴狀。
                                        書 記 官  潘  惠  梅
中      華      民      國      八十九      年     一     月    廿一    日
附錄本案論罪科刑法條全文：
刑法第三百三十九條第一項
一意圖為自己或第三人不法之所有，以詐術使人將本人或第三人之物交付者，處五年
  以下有期徒刑、拘役或科或併科一千元以下罰金。
二以前項方法得財產上不法之利益或使第三人得之者亦同。
三前二項之未遂犯罰之。


司法院資訊處製作；財團法人民間司法改革基金會備份。
